臺灣臺南地方法院民事裁定
109年度消債更字第314號
債  務  人  薛麗惠  
代  理  人  杜婉寧律師
上列當事人因消費者債務清理事件聲請更生，本院裁定如下：
    主    文
債務人薛麗惠自民國109年12月10日下午5時起開始更生程序，並
命司法事務官進行本件更生程序。
    理    由
一、按債務人不能清償債務或有不能清償之虞，且無擔保或無優
    先權之債務總額未逾新臺幣（下同）1,200萬元者，於法院
    裁定開始清算程序或宣告破產前，得向法院聲請更生；債務
    人對於金融機構負債務者，在聲請更生或清算前，應向最大
    債權金融機構請求協商債務清償方案，或向其住、居所地之
    法院或鄉、鎮、市、區調解委員會聲請債務清理之調解；協
    商或調解成立者，債務人不得聲請更生或清算，但因不可歸
    責於己之事由，致履行有困難者，不在此限；法院開始更生
    程序之裁定，應載明其年、月、日、時，並即時發生效力；
    法院裁定開始更生或清算程序後，得命司法事務官進行更生
    或清算程序；必要時，得選任律師、會計師或其他適當之自
    然人或法人1人為監督人或管理人，消費者債務清理條例第3
    條、第42條第1項、第45條第1項、第151條第1項、第7項、
    第16條第1項分別定有明文。
二、本件聲請意旨略以：債務人積欠無擔保或無優先權債務總額
    約1,845,151元，為清理債務，前向本院聲請消債者債務清
    理前置調解（109年度南司消債調字第430號），最大債權金
    融機構台新國際商業銀行股份有限公司（下稱台新銀行）雖
    於調解時提供總額325,416元、分84期、每月每期給付3,874
    元、0利率之還款方案，惟債務人除積欠銀行債務外，尚有
    其他資產公司債務未列入，實無能力一併清償，致調解不成
    立。債務人目前每月收入為24,000元，扣除每月生活費外，
    尚需支付兒子之扶養費，已無能力再清償前揭債務，且名下
    並無任何財產，所欠債務未逾1,200萬元，亦未經法院裁定
    開始清算程序或宣告破產。為此，爰依消費者債務清理條例
    提出本件更生之聲請等語。
三、經查：
  ㈠債務人為一般消費者，5年內未從事營業活動，積欠無擔保
    或無優先權債務總額未逾1,200萬元，前為清理債務，曾向
    本院聲請與債權人間債務清理之調解，最大債權金融機構台
    新銀行提出總額325,416元、分84期、每月每期給付3,874元
    、0利率之還款方案，因債務人尚積欠其他無法納入前置協
    商之資產公司債務，超出債務人能力所可負擔之範圍，致調
    解不成立，並於調解不成立後向本院聲請更生等情，業據債
    務人提出財產及收入狀況說明書、債權人清冊、債務人清冊
    、財團法人金融聯合徵信中心當事人綜合信用報告及調解不
    成立證明書為證，並經本院調取109年度南司消債調字第430
    號卷查證屬實，是債務人無擔保或無優先權之債務總額未逾
    1,200萬元，且提起本件更生聲請前，已踐行前置調解程序
    而調解不成立之事實，應堪認定。
  ㈡債務人主張其於宏麒電子遊戲場業擔任早班開分人員，每月
    收入24,000元乙節，有切結書、宏麒電子遊戲場業提出之陳
    報狀、在職證明書在卷可證，且其名下並無其他資產。基此
    ，債務人主張每月薪資收入為24,000元之事實，堪屬可採，
    故其償債能力自應以上開薪資為據。
  ㈢按消費者債務清理條例立法目的係為使不幸陷入經濟困境之
    人得以清理債務、重建生活，並在清理債務過程中能適度保
    有符合人性尊嚴之最低基本生活所需，而非維持債務人過去
    慣常之寬裕生活型態，否則非僅有悖於消費者債務清理條例
    之意旨，更係將債務人因個人浪費或財務管理失控之風險不
    當轉嫁予金融機構負擔，顯非公允。故為妥適調整債務人與
    債權人及其他利害關係人間之權利義務關係，保障債權人獲
    得公平受償，並謀求消費者經濟生活之重建復甦機會，法院
    對於債務人每月必要生活費用之數額，自不可僅以債務人之
    主張為斷，而應參酌消費者債務清理條例消第64條之2第1項
    關於同條例第64條第2項第4款所稱必要生活費用之認定標準
    定之，方屬允洽。次按，債務人必要生活費用，以最近1年
    衛生福利部或直轄市政府所公告當地區每人每月最低生活費
    1.2倍定之，消費者債務清理條例第64條之2第1項定有明文
    。復按債務人為使其有經濟復甦更生之機會，自應以誠實及
    信用之原則面對自己之債務，積極勉力謀求更生償債方案，
    除應積極開源努力勤奮工作以增加收入償還債務外，尚須節
    流儉樸其生活需求而適當控制其生活費用支出，以達成勉力
    履行債務。而參酌臺南市109年度之每人每月最低生活費為
    12,388元，該生活費標準係按照政府最近1年平均每人消費
    支出（包括食品費、衣著鞋襪費、房租水電費、家居管理費
    、醫療保健費、交通通訊費、娛樂教育費及雜項支出）百分
    之60訂定，故消費者債務清理條例事件之債務人每月生活費
    標準自堪以最近1年衛生福利部或直轄市政府所公告當地區
    每人每月最低生活費1.2倍即14,866元計之【計算式：12,38
    8×1.2】。是債務人主張每月必要生活費用合計約為14,333
    元，自屬可採。
  ㈣經本院函詢債權人摩根聯邦資產管理股份有限公司、台新資
    產管理股份有限公司、萬榮行銷股份有限公司、新光行銷股
    份有限公司、良京實業股份有限公司、元大國際資產管理股
    份有限公司、寰辰資產管理股份有限公司（嗣讓與新加坡商
    艾星國際有限公司台灣分公司）陳報債權結果及清償方案，
    縱不算入良京實業股份有限公司，並比照最大債權銀行之清
    償方案，債務人每月應清償金額逾4萬元（計算式詳如附表
    ）。
  ㈤綜上各情，縱不考量債務人主張須支出兒子之扶養費每月3,
　  667元，以債務人每月收入24,000元，扣除每月生活基本費
　  用14,333元後，僅剩餘9,667元，顯不足支付上開最大債權
　  金融機構台新銀行及資產管理公司提出之清償方案，則債務
　  人之經濟狀況已有不能清償債務之虞，自有藉助更生制度調
　  整其與債權人間之權利義務關係，重建其經濟生活之必要，
　  故本件債務人聲請更生，應予准許。
四、綜上所述，債務人之收入扣除必要生活費用、扶養費支出後
    ，已有不能清償債務之虞之情形，且其係一般消費者，未曾
    從事營業，無擔保或無優先權之債務未逾1,200萬元，亦曾
    踐行前置協商程序而不成立，復未經法院裁定開始清算程序
    或宣告破產，又查無消費者債務清理條例第6條第3項、第8
    條或第46條各款所定應駁回更生聲請之事由存在，則本件債
    務人聲請更生，於法應屬有據，爰裁定如主文所示。
中　　華　　民　　國　109　　年　　12   　月　　10　　日
                  民事第四庭  法  官　王淑惠
上開裁定正本核與原本無異。
本裁定不得抗告。
本裁定已於109年12月10日下午5時公告。
中　　華　　民　　國　　109 　年　　12　　月　　10　　日
                              書記官  洪凌婷
附表：
編號 債權人姓名 債權數額、清償方案 1 萬榮行銷股份有限公司 總額481,270元，同意分期償還，期數及利率比照最大債權銀行，或以280,000元一次清償。 2 新光行銷股份有限公司 總額229,776元，分180期、年利率0%、第1期還款1,372元，第2~180期每期還款1,276元。 3 台新資產管理股份有限公司 總額459,259元，願意再協商清償方案。 4 元大國際資產管理股份有限公司 總額168,484元，同意分期償還，期數及利率比照最大債權銀行 5 摩根聯邦資產管理股份有限公司 總額271,215元，同意分期償還，期數及利率比照最大債權銀行 6 新加坡商艾星國際有限公司台灣分公司 總額2,472,348元，同意分期償還，期數及利率比照最大債權銀行或以1,236,174元一次清償 7 良京實業股份有限公司 未回覆本院 總計：4,082,352元，若比照最大債權銀行分84期、0利率，每期應繳納48,599元。